臺灣臺南地方法院臺南簡易庭民事判決
110年度南簡字第899號
原      告  楊國盛    住○○市○○區○○街000巷0弄0號  訴訟代
理人  邱煒棠律師(法扶律師)
被      告  曾意涵  

            陳柏榮  
上列當事人間請求侵權行為損害賠償事件，經本院於民國110年8
月26日言詞辯論終結，判決如下：
    主      文
被告應連帶給付原告新臺幣20萬元，及自民國110年8月19日起至
清償日止，按年息百分之5計算之利息。
原告其餘之訴駁回。
訴訟費用新臺幣5,400元，由被告負擔新臺幣2160元，餘由原告
負擔。
本判決原告勝訴部分得假執行。但被告如以新臺幣20萬元為原告
預供擔保後，得免為假執行。
   事實及理由
一、按訴狀送達後，原告不得將原訴變更或追加他訴，但擴張或
    減縮應受判決事項之聲明者，不在此限，民事訴訟法第255
    條第1項第3款定有明文，依同法第436條第2項規定，亦為簡
    易訴訟程序所適用。本件原告起訴時原請求：被告應連帶給
    付原告新臺幣（下同）50萬元，及自起訴狀繕本送達翌日起
    至清償日止，按年息百分之5計算之利息。嗣於本院審理中
    變更利息起算日，並更正聲明如後述(見本院卷第89頁)，核
    屬減縮應受判決事項之聲明，揆諸前揭規定，應予准許。又
    本件被告曾意涵經合法通知，未於言詞辯論期日到場，核無
    民事訴訟法第386條所列各款情形，爰依原告之聲請，由其
    一造辯論而為判決。
二、原告起訴主張：原告與被告曾意涵於民國109年4月20日結婚
    ，現婚姻關係存續中。被告2人係青梅竹馬朋友，被告陳柏
    榮明知被告曾意涵為有配偶之人。原告於109年10月24日發
    現被告2人以LINE通訊軟體互傳親密對話，又在被告陳柏榮
    的臉書發現被告2人親臉頰、在床上環抱及臉頰緊貼之合照
    ，被告2人亦於109年11月26日向原告親口承認彼此為男女朋
    友關係，顯見被告2人間之來往已逾越一般男女社交之程度
    ，更超越社會一般通念所能容忍之範圍，嚴重侵害原告基於
    配偶關係之身分法益且情節重大，致原告備受打擊、深感羞
    辱，精神上遭受極大痛苦，出現焦慮、憂鬱、煩躁、失眠等
    症狀而罹患憂鬱症。爰依民法第184條第1項、第185條、第1
    95條第1項、第3項之規定，請求被告2人連帶賠償其非財產
    上之損害等語。並聲明：被告應連帶給付原告50萬元，及自
    最後一位被告收受起訴狀繕本之翌日起至清償日止，按年息
    百分之5計算之利息。
三、被告方面：
　㈠被告曾意涵未於言詞辯論期日到場，亦未提出書狀作何聲明
    或陳述。
　㈡被告陳柏榮抗辯：我大約於5、6年前透過朋友認識被告曾意
    涵，我們只是普通朋友生關係，並非情侶，合影時身體及臉
    頰較靠近，是現在很多異性拍照的常態，我與被告曾意涵雖
    然在LINE通訊軟體上互傳較曖昧的訊息，但並無男女間不正
    常交往。被告曾意涵未經過我的同意，把我家地址給原告，
    原告到我家逼我簽借據，事實上我沒有欠原告錢，我已經向
    警局報案原告妨礙自由等語。並聲明：原告之訴駁回。
四、本院判斷之理由：　
　㈠被告2人故意不法侵害原告基於配偶關係之身分法益且情節重
    大：
  ⒈按因故意或過失不法侵害他人權利者，負損害賠償之責任；
    故意以背於善良風俗之方法，加損害於他人者亦同；不法侵
    害他人之身體、健康、名譽、自由、信用、隱私、貞操，或
    不法侵害其他人格法益而情節重大者，被害人雖非財產上之
    損害，亦得請求賠償相當之金額。此於不法侵害他人基於父
    、母、子、女或配偶關係之身分法益而情節重大者準用之。
    民法第184條第1項、第195條第1項前段、第3項分別定有明
    文。又婚姻係以夫妻之共同生活為其目的，配偶應互相協力
    保持其共同生活之圓滿安全及幸福，而夫妻互守誠實，係為
    確保其共同生活之圓滿安全及幸福之必要條件，故應解為配
    偶因婚姻契約而互負誠實之義務，配偶之一方行為不誠實，
    破壞共同生活之圓滿安全及幸福者，即為違反因婚姻契約之
    義務而侵害他方之權利（最高法院55年台上字第2053號裁判
    意旨參照）。準此，侵害配偶權之行為，並不限於通相姦之
    行為，倘其行為已逾越普通朋友之分際，非一般社會通念所
    能容忍，或違背善良風俗應有之倫理規範，足以嚴重破壞他
    人婚姻之信賴及家庭之穩定，干擾或妨害他人夫妻維持婚姻
    共同生活圓滿、安全及幸福之權利，即可認屬侵害基於配偶
    關係之身分法益而情節重大。次按當事人主張有利於己之事
    實者，就其事實有舉證之責任；民事訴訟法第277條前段定
    有明文。又證明應證事實之證據資料，並不以可直接單獨證
    明之直接證據為限，舉凡先綜合其他情狀證明某事實，再由
    某事實為推理資以證明應證事實，該證明某事實之間接證據
    ，亦包括在內(最高法院105年台上字第85號判決意旨參照)
    。
  ⒉原告主張被告曾意涵為其配偶，婚姻關係現仍存續中，被告
    陳柏榮明知被告曾意涵為有配偶之人，竟與被告曾意涵以通
    訊軟體LINE互傳曖昧訊息，並在自己的臉書上張貼與被告曾
    意涵臉頰相貼、親吻、頭靠肩等照片等情，業據其提出被告
    曾意涵戶籍謄本、被告2人間LINE對話訊息及被陳柏榮臉書
    照片擷圖為證(見南簡補卷第25-39頁）。被告陳柏榮固不否
    認有與被告曾意涵互傳LINE訊息及拍攝上開照片等情（見本
    院卷第90-91頁)，惟以前開情詞抗辯，經查：　　
　⑴依上開照片內容所示，被告陳柏榮在被告曾意涵身後並將頭
    靠在被告曾意涵左肩上，或被告陳柏榮自後方環抱被告曾意
    涵且親吻被告曾意涵左臉頰，或被告2人身體依偎並臉頰相
    貼，彼此間狀甚親暱愉悅，表露親密之神情，不論拍攝地點
    為何，依社會一般通念，顯已逾越通常異性普通朋友間之正
    常社交分際。被告陳柏榮雖抗辯上開照片為時下一般男女皆
    會拍攝的照片，惟一般異性朋友即使併肩而行或併肩而坐，
    若無特殊情愫，衡情應不致有身體相互依偎或擁抱之動作，
    被告曾意涵明知自身為有配偶之人，被告陳柏榮明知被告曾
    意涵為有配偶之人，二人間往來，自應保持基本理性、維持
    一定社交距離，然被告2人互動親暱，難認告僅止於一般異
    性間之正常交往。
　⑵再依上開LINE對話訊息內容顯示「(陳柏榮，2020年12月27日
    )老婆我愛你，想妳了，今天都沒聊到什麼。老婆我真的好
    想好想妳，好想快點陪在妳身邊照顧妳，好想要快點跟妳見
    面抱抱妳把妳抱高高，想要每天起床第一眼都能看見妳，好
    想每天講電話跟視訊聊天，好想快點帶妳去吃大餐，我會乖
    乖在新竹等老婆回來的，老婆也要乖乖的喔聽到了嗎，親愛
    的老婆我真的真的好愛妳，眼冒愛心貼圖」、「(陳柏榮)親
    愛的老婆晚安」、「(陳柏榮，2020年12月28日)老婆睡了嗎
    ？豬豬老婆起床囉，看到回我唷」、「(曾意涵)我下班了」
    、「(陳柏榮)老婆妳會覺得我很黏妳嗎」、「(曾意涵)不會
    啊」、「(陳柏榮)想要老婆的抱抱親親，老婆我每天要一直
    跟妳要抱抱親親，老婆上車了嗎？我被禁外散宿了出不去」
    、「(曾意涵)我怕他告你」、「(陳柏榮)告我什麼」、「(
    曾意涵)我是跟他會簽字，可是你怎麼辦，我跟他還是夫妻
    啊」、「(陳柏榮)我知道」、「(曾意涵)我真的不想拖累你
    」、「(陳柏榮)怕他告我侵佔配偶權嗎？」、「(曾意涵)嘿
    啊，我不知道他手上有哪些證據」、「(陳柏榮)等妳回來就
    讓我來照顧妳，當我的公主給我寵就好了」、「(陳柏榮)老
    婆抱抱親親」、「(陳柏榮)老婆要想我愛我唷」、「(陳柏
    榮)老婆我們最近很少聊到天ㄟ，想打電話給妳，老婆在幹嘛
    呢？老婆我們變得好少聊天，我好想像以前一樣每天跟妳講
    電話，老婆在房間還客廳呢？老婆看到回我訊息唷，真的好
    想陪在妳身邊照顧妳一直陪著妳，老婆我們要永遠在一起不
    能分開，老婆我愛妳」、「(曾意涵)他會看我跟誰聊天」、
    「(陳柏榮)他為什麼會看，妳回到房間跟我說」、「(曾意
    涵)因為我婚姻的關係」等語(見南簡補卷第25-33頁)，被告
    陳柏榮以「老婆」稱呼被告曾意涵，被告間男女間情愛流露
    之日常生活親密對話，依一般社會生活經驗法則判斷，顯已
    超越一般普通朋友間關心或閒聊之正常社交往來分際，屬於
    情人或交往對象間之親密情感表達，足以認定被告間已逾越
    普通朋友一般社交行為之不正當往來。被告陳柏榮抗辯其與
    被告曾意涵間只是用字比較曖昧云云，顯與常情不符，殊無
    可採。
　⑶再參以被告於109年11月26日坐在車內後座，原告站在車外朝
    被告拍攝，三人間對話內容為：「(原告)我問妳，現在這個
    查某是你誰？是不是你女朋友？」、「(陳柏榮)是」、「(
    原告)你講是ㄟ嘛，對不對？」、「(陳柏榮)隊」、「(原告)
    你們倆個有發生關係嘛？」、「(陳柏榮)沒有」、「(原告)
    沒有？你給我騙」、「(曾意涵)沒有，只是朋友」、「(原
    告)呵...啊不是明天要帶女朋友去高雄？」、「(曾意涵)誰
    去高雄」、「(陳柏榮)不是高雄嘛」、「(原告)啊不是要帶
    女朋友去高雄？」、「(陳柏榮)蛤？」、「(曾意涵)去高雄
    幹嘛？」、「(原告)蛤？你女朋友嘛，承認了嘛，厚對不對
    」、「(陳柏榮)嗯」、「(原告)妳也承認他是妳男朋友嘛，
    對不對」、「(曾意涵)嗯」、「(原告)今天幾號？109年11
    月26號，還是27號？」、「(陳柏榮)26」、「(原告)26嘛，
    對嘛，好」等語(見南簡補卷第41頁)，業據原告提出錄影光
    碟暨對話譯文為證，且經本院當庭勘驗屬實（見本院卷第91
    頁），被告陳柏榮對勘驗結果亦無意見（見本院卷第91頁）
    ，顯見被告陳柏榮已坦承與被告曾意涵交往為男女朋友關係
    ，且與上開LINE對話內容及照片吻合，堪認被告間確已發展
    超越一般男女往來之正常情誼，而有侵害原告基於配偶關係
    之身分法益之情事。
　⒊基上，被告陳柏榮明知被告曾意涵為原告之配偶，被告曾意
    涵明知其為有配偶之人，無視己身對原告之忠誠義務，與被
    告陳柏榮互相積極示愛，並以情侶身分往來，被告間之行為
    顯已逾越社會一般通念所能忍受之範圍，足以破壞原告與被
    告曾意涵間婚姻共同生活之圓滿、安全及幸福，被告自共同
    故意不法侵害原告之配偶權，原告婚姻生活之圓滿安全及幸
    福，以及其對被告曾意涵之忠實信賴，自均因而受影響、動
    搖，足令原告飽受身心煎熬而達情節重大之程度，原告主張
    因此受有精神上之痛苦，自堪採信。準此，原告依民法第18
    4條第1項、第185條第1項、第195條第3項準用第1項前段規
    定，請求被告連帶賠償其非財產上之損害賠償，應予准許。
　⒋至被告陳柏榮另抗辯原告逼迫其簽立借據，其已經向警局報
    案原告妨礙自由乙節，並提出借據、報案三聯單為證，惟原
    告是否以不法方式取得被告陳立榮簽發借據，涉及原告是否
    涉犯強制罪及兩造間借貸關係存否，核與本件判決結果無關
    ，併此敘明。　　
　㈡按慰藉金之賠償須以人格權遭遇侵害，使精神上受有痛苦為
    必要，其核給之標準固與財產上損害之計算不同，然非不可
    斟酌雙方身分資力與加害程度，及其他各種情形核定相當之
    數額（最高法院88年度台上字第2536號判決意旨參照）。又
    又非財產上損害之慰撫金數額，究竟若干為適當，應斟酌雙
    方（包括侵權人）之身分，資力與加害程度等定之（最高法
    院108年度台上字第1073號判決要旨參照）。經查，被告曾
    意涵國中畢業，在工地做批土油漆的工作，名下無任何財產
    ；被告陳柏榮高中畢業，在科學園區接工程，擔任機台工程
    師，月薪約3、4萬元左右，名下無任何財產；原告為高職畢
    業，從事隔間師傅，月薪約4萬多元，名下財產僅有汽車1部
    等情，業據原告與被告陳柏榮各自陳明在卷（見本院卷第92
    頁），並有本院依職權調取兩造108年度稅務電子閘門財產
    所得調件明細表在卷可參(見本院卷第29-32、47-48頁）。
    爰審酌兩造之身分、地位、經濟狀況，以及原告與被告曾意
    涵於109年4月20日結婚（見南簡補卷第39頁戶籍謄本)，目
    前婚姻關係存續中，被告曾意涵違反婚姻忠誠義務，與被告
    陳柏榮發展逾越一般男女正常交往之關係，破壞原告之婚姻
    圓滿幸福，造成原告精神上受有相當痛苦等一切情狀，認原
    告得請求之精神慰撫金以20萬元為適當，逾此範圍之請求，
    尚難准許。　　
　㈢按給付無確定期限者，債務人於債權人得請求給付時，經其
    催告而未為給付，自受催告時起，負遲延責任；其經債權人
    起訴而送達訴狀，與催告有同一之效力；遲延之債務，以支
    付金錢為標的者，債權人得請求依法定利率計算之遲延利息
    ；應付利息之債務，其利率未經約定，亦無法律可據者，週
    年利率為百分之五，民法第229條第2項、第233條第1項前段
    及第203條分別定有明文。原告請求被告連帶賠償前開金額
    ，係屬給付未有確定期限之金錢債權，依上說明，被告應自
    本件起訴狀繕本送達之日負遲延責任。從而，原告請求自最
    後一位被告收受起訴狀繕本送達之翌日即110年8月19日(最
    後收受送達之被告曾意涵係由本院依職權為公示送達，依民
    事訴訟法第152條規定，自公告於法院網站之日即110年7月2
    9日起，經20日即110年8月18日發生送達效力，有本院公示
    送達公告公告及公示送達證書附於本院卷第57-61頁可憑)，
    按年息百分之5計算之利息，亦屬有據
五、綜上所述，原告依民法第184條第1項前段、第185條第1項、
    第195條第1項及第3項等規定，請求被告連帶給付20萬元及
    自110年8月19日起至清償日止，按週年利率百分之5計算之
    利息為有理由，應予准許；逾此部分之請求，為無理由，不
    應准許。
六、本件事證已臻明確，兩造其餘攻擊或防禦方法及所用之證據
    ，均不足以影響本判決之結果，爰不逐一論列，附此敘明。
七、末按法院為終局判決時，應依職權為訴訟費用之裁判；各當
    事人一部勝訴、一部敗訴者，其訴訟費用由法院酌量情形，
    命兩造以比例分擔或命一造負擔，或命兩造各自負擔其支出
    之訴訟費用，民事訴訟法第87條第1項及第79條分別定有明
    文。本件起訴時訴訟標的金額為50萬元，依法應徵第一審裁
    判費5,400元(原告依本院109年度南救字第17號裁定准予訴
    訟救助，而暫免徵收裁判費)，此外無其他費用支出，爰審
    酌兩造勝敗訴比例及利害關係，確定兩造各負擔之訴訟費用
    如主文第3項所示。
八、本件係依民事訴訟法第427條第1項規定適用簡易訴訟程序所
    為被告部分敗訴之判決，依同法第389條第1項第3款規定，
    原告勝訴部分應依職權宣告假執行，並依同法第392條第2項
    依職權宣告免假執行。
九、據上論結，本件原告之訴為一部有理由、一部無理由，判決
    如主文。
中　　華　　民　　國　　110 　年　　9　　月　　9　  日
                臺灣臺南地方法院臺南簡易庭
                              法  官　張桂美
以上正本證明與原本無異。
如不服本判決，應於判決送達後20日內，向本院提出上訴狀並表
明上訴理由，如於本判決宣示後送達前提起上訴者，應於判決送
達後20日內補提上訴理由書（須附繕本）。
如委任律師提起上訴者，應一併繳納上訴審裁判費。
中　　華　　民　　國　　110 　年　　9 　　月　　9 　　日
                              書記官  薛雅云